【裁判字號】    96,救,30
【裁判日期】    970214
【裁判案由】    訴訟救助
【裁判全文】
臺北高等行政法院裁定
                                     96年度救字第00030號
聲  請  人  乙○○○
            丙○○○
聲請人兼
共      同
送達代收人  甲○○
上列聲請人等因與勞工保險局間因農保事件，聲請訴訟救助，本
院裁定如下：
    主  文
聲請駁回。
聲請程序費用由聲請人負擔。
    理  由
一、按「當事人無資力支出訴訟費用者，行政法院應依聲請，以
    裁定准予訴訟救助。」、「聲請人無資力支出訴訟費用之事
    由應釋明之。」「前項釋明，得由受訴行政法院管轄區域內
    有資力之人出具保證書代之。」、「民事訴訟法…第二百八
    十四條…之規定…於本節準用之。」行政訴訟法第101 條前
    段、第102 條第2 項、第3 項及第176 條分別定有明文；民
    事訴訟法第284 條並規定：「釋明事實上之主張者，得用可
    使法院信其主張為真實之一切證據。但依證據之性質不能即
    時調查者，不在此限。」是當事人無資力支出訴訟費用者，
    依行政訴訟法第101 條規定，行政法院固應依聲請准予救助
    。惟所謂無資力，則係指窘於生活，且缺乏經濟上之信用而
    言（最高法院43年度台抗字第152 號判例意旨可資參照），
    申言之，若非取給於自己或家族所必需之生活費不能支出訴
    訟費用，且無籌措款項以支出訴訟費用之信用技能，方能謂
    之為無資力支出訴訟費用；且此項救助之事由，依同法第10
    2 條第2 項及第3 項規定，則應提出能即時調查之證據以釋
    明之；或由受訴行政法院管轄區域內有資力之人提出保證書
    代之。
二、聲請意旨略以：聲請人乙○○○及丙○○○，均係家庭主婦
    且年紀大，無收入；而聲請人甲○○則自民國（下同）88年
    1 月1 日以後無收入（至96年底以前，僅零星工作不到9 個
    月），名下並無不動產及存款，生活困難云云，並提出聲請
    人甲○○個人未就業之切結書、臺灣臺中地方法院89年度救
    字第35號民事裁定及戶籍謄本等件影本為證。
三、經查，觀諸聲請人提出之戶籍謄本，聲請人乙○○○（26年
    5 月14日出生）、丙○○○（32年8 月8 日出生），固均逾
    60歲，然年紀大，即便無工作能力，亦不表示當然無資力，
    此觀聲請人丙○○○名下有坐落台中縣豐原市○○路695 巷
    2 號之房屋及土地（見卷附財政部臺灣省中區國稅局財產歸
    屬資料清單）甚明；而聲請人乙○○○與其夫宋火爐同住，
    係有家屬之人，其等究有何無資力情事，並未據提出能即時
    調查之證據以釋明，或提出保證書以代之。另聲請人甲○○
    提出其個人所為切結書，原不足證其所述為實。而臺灣臺中
    地方法院89年度救字第35號民事裁定雖就其與御璽建設股份
    有限公司之損害賠償事件，准予訴訟救助；惟該裁定係於89
    年間為之，距今已逾7 年，當時情狀與現今未必相同，於無
    其他佐證之情形下，要難僅憑該裁定即遽認聲請人甲○○為
    無資力；況該裁定係以聲請人甲○○提出職員離職證明、切
    結書及戶籍謄本，即准訴訟救助，然就該等文件如何得釋明
    聲請人甲○○無資力乙事，並未詳加闡述，是亦無法由該裁
    定內容佐證系爭待證事項；遑論縱聲請人甲○○目前確無業
    且名下無不動產及存款乙節屬實，然其是否亦無籌措款項以
    支出訴訟費用之信用技能乙情，仍未據其提出其他能即時調
    查之證據，以為釋明，而與首揭要件，尚屬有間。從而，聲
    請人等所為訴訟救助之聲請，均無從准許，俱應予駁回。
四、依行政訴訟法第104 條、民事訴訟法第95條、第78條，裁定
    如主文。
中    華    民    國    97    年     2    月   14     日
                  臺北高等行政法院第七庭
                              審判長法  官  李得灶
                                    法  官  黃秋鴻
                                    法  官  林玫君
上為正本係照原本作成。
如不服本裁定，應於送達後10日內向本院提出抗告狀（須按他造
人數附繕本）。
中    華    民    國    97    年     2    月   14     日
                                    書記官  黃明和


司法院資訊處製作；財團法人民間司法改革基金會備份。
